臺灣基隆地方法院民事判決　九十年度訴字第一六九號
　　原　　　告　辰○○
　　被　　　告　壬○○○
　　　　　　　　庚○○
　　　　　　　　辛○○
　　　　　　　　子○○○
　　　　　　　　宇○○
　　　　　　　　Ｆ○○
　　　　　　　　Ａ○○
　　　　　　　　地○○
　　　　　　　　玄○○○
　　　　　　　　Ｃ○○
　　　　　　　　天○○
　　　　　　　　寅○○
　　　　　　　　戌○○
　　　　　　　　酉○○
　　　　　　　　Ｄ○○○
　　　　　　　　Ｅ○○
　　　　　　　　宙○○
　　　　　　　　甲○○
　　　　　　　　Ｂ○○○
　　　　　　　　未○○
　　　　　　　　午○○
　　　　　　　　申○○
　　　　　　　　卯○○
　　　　　　　　丑○○
　　訴訟代理人　乙○○
　　被　　　告　丁○○
　　　　　　　　黃○○
　　訴訟代理人　亥○○
　　被　　　告　丙○○
　　　　　　　　戊○○
　　　　　　　　己○○
　　　　　　　　巳○○
　　　　　　　　癸○○
右當事人間請求請求給付價金事件，本院判決如左：
    主    　文
被告應連帶給付原告新台幣貳佰參拾玖萬伍仟陸佰貳拾貳元，及自民國九十一年六月
八日起至清償日止，按週年利率百分之五計算之利息。
原告其餘之訴駁回。
訴訟費用由被告連帶負擔。
  　事　  　實
甲、原告方面：
一、聲明：被告應連帶給付原告新台幣（下同）二百五十一萬六千二百三十七元，及
    自民國八十九年六月十九日起至清償日止，按年息百分之五計算之利息。
二、陳述：爰坐落於台北縣瑞芳鎮○○○段大坑埔小段四九、四九之一、四九之二等
    三筆土地，本為原告與已死亡之許領（已於八十八年八月十三日死亡，由被告申
    ○○、卯○○繼承）、許桂花（已於九十年二月二日死亡，由被告戊○○、丑○○、己○○、巳○○、癸○○等人共同繼承）及其餘被告壬○○○等人所共有，
    惟許桂花等人，未經原告之同意，擅自依土地法第三十四條之一第三項規定，處
    分出賣上開土地，並將欲分配予原告之價金新台幣（下同）二百四十九萬五千零
    二十九元，於八十六年八月十一日提存於法院，原告因與被告陳計男間有案件訴
    訟中，故未前往領取上開提存金。迄至八十九年六月二十一日，許桂花等人卻未
    經原告同意而向提存所聲請取回提存金，並領取提存金之利息十二萬零六百十五
    元，合計二百六十一萬五千六百四十四元，致原告無法受領。是被告等依法原應
    連帶給付原告上開提存金及其利息，並自八十九年六月二十一日起至清償日止之
    法定遲延利息。惟因被告等辦理土地所有權移轉登記時曾代原告繳納土地增值稅
    九萬九千四百零七元，原告願予扣除。經計算後被告應連帶給付原告二百五十一
    萬六千二百三十七元，及自八十九年六月二十一日起至清償日止按年息百分之五
    計算之法定遲延利息。經原告一再向被告等人催告，均未獲置理，為此提起本訴
    訟。
三、證據：提出提存通知書、取回提存物通知書、土地登記謄本、戶籍謄本等物為證
    。
乙、被告方面：
    被告丙○○、戊○○、己○○、巳○○、癸○○、Ｇ○○均未曾於言詞辯論期日
    到場，亦未提出書狀為任何之聲明、陳述。至其餘被告則曾委任訴訟代理人乙○○、亥○○到場，所為之聲明、陳述略以：
一、聲明：駁回原告之訴。
二、陳述：原告未曾催告被告給付價金，其請求給付遲延利息應自本件訴訟起訴時起
    算，故原告不得主張被告須給付提存金衍生之利息十二萬零六百十五元，亦不得
    自八十九年六月二十一日起算遲延利息。又原告曾對被告亥○○提起刑事訴訟，
    致亥○○支出律師費十萬元，應由原告負賠償之責。
三、證據：提出土地增值稅單為證。
    理      由
一、本件被告丙○○、戊○○、己○○、巳○○、癸○○、Ｇ○○經合法通知，均未
    曾於言詞辯論期日到場，被告亥○○、丁○○、黃○○則未於最後一次言詞辯論
    期日到場，核均無民事訴訟法第三百八十六條所列各款情形，應依原告之聲請，
    由其一造辯論而為判決。
二、原告主張其為上述土地之共有人，許桂花等其他共有人未經其同意即出賣共有土
    地，將欲分配予原告之價金提存法院後，未經原告領取即逕自取回，致原告迄今
    仍未取得土地價金等事實，已據其提出提存通知書、取回提存物通知書、土地登
    記謄本為證，並經曾到場之被告所自認，堪信為真實。而系爭土地共有人中，許
    桂花、許領已於原告起訴前死亡，應由其繼承人繼承債務為本件之被告等事實，
    亦據原告提出戶籍謄本多件為證，亦堪信為真正。
三、按共有土地或建築改良物，其處分、變更及設定地上權、永佃權、地役權或典權
    ，應以共有人過半數及其應有部分合計過半數之同意行之。但其應有部分合計逾
    三分之二者，其人數不予計算；又第一項共有人，對於他共有人應得之對價或補
    償，負連帶清償責任。於為權利變更登記時，並應提出他共有人已為受領或為其
    提存之證明。其因而取得不動產物權者，應代他共有人聲請登記；土地法第三十
    四條之一第一項、第三項分別定有明文。查許桂花、許領及被告壬○○○等其他
    土地共有人既依土地法第三十四條之一第一項出賣系爭土地，依上規定，其等對
    於原告應得之對價或補償金，即須負連帶清償責任。而系爭土地出賣後原告得分
    配之價金為二百四十九萬五千零二十九元，扣除被告等代原告繳納之土地增值稅
    九萬九千四百零七元後，原告得向被告請求給付之土地價金數額為二百三十九萬
    五千六百二十二元，此為兩造所不爭執，自堪認定。至被告亥○○另辯原告應給
    付十萬元之律師費，得自應給付之價金中抵銷扣除云云，並無法律上之依據，尚
    非可採。從而原告提起本訴，請求被告連帶給付土地買賣價金二百三十九萬五千
    六百二十二元，即無不合，應予准許。
四、次按給付有確定期限者，債務人自期限屆滿時起，負遲延責任；給付無確定期限
    者，債務人於債權人得請求給付時，經其催告而未為給付，自受催告時起，負遲
    延責任；民法第二百二十九條第一項、第二項分別定有明文。經查被告等人應給
    付原告之價金，並無約定清償期，因此法定遲延利息之起算，應自原告催告被告
    等人請求給付時起，方負遲延責任，其理甚明。而原告自承起訴前並未向被告等
    人催告履行，依上法條，被告抗辯遲延利息應自原告提起本訴向被告催告後始行
    起算，即非無據，可堪採信。是原告就上述土地買賣價金，僅得請求被告等支付
    自起訴狀繕本送達被告之翌日起至清償日止按年息百分之五計算之法定遲延利息
    。據此，提存金之衍生利息既發生於起訴催告前，即非屬遲延利息，原告不得請
    求被告給付。從而原告主張被告除上述土地價金外，尚須支付十二萬零六百十五
    元之提存金利息，及土地價金與提存金利息合計後，自八十九年六月二十一日起
    至起訴日止之法定遲延利息，顯乏依據，應予駁回。
五、綜上所述，原告依土地法第三十四條之一第三項之規定，請求被告連帶給付二百
    三十九萬五千六百二十二元，及自九十年六月八日起至清償日止按年息百分之五
    計算之法定遲延利息，為有理由，應予准許。逾此部分所為之請求，則難謂有據
    ，應予駁回。
結論：本件原告之訴為一部有理由，一部無理由，依民事訴訟法第三百八十五條第一
項前段、第七十九條但書、第八十五條第二項，判決如主文。
中　　　華　　　民　　　國　　九十一　　年　　　八　　　月　　二十三　　日
~B臺灣基隆地方法院民事庭
~B　　法　　　官　陳鈺林
右為正本係照原本作成。
對於本件判決如有不服，應於收受送達後廿日內向本院提出上訴書狀，上訴於台灣高
等法院，並按他造當事人之人數附具繕本。
中　　　華　　　民　　　國　　九十一　　年　　　八　　　月　　二十七　　日
~B　　法院書記官　李繼業
